臺北高等行政法院判決　　　　　　　　　　　　　　　九十年度訴字第五七一八號
　　　　　　　　　　　　　　　.
　　原　　　告　甲○○
　　訴訟代理人　丙○○
　　　　　　　　龍雲翔律師
　　輔　佐　人　賴景暘
　　被　　　告　經濟部智慧財產局
　　代　表　人　蔡練生（局長）
　　訴訟代理人　丁○○
　　參　加　人　嘉城工業股份有限公司
　　代　表　人　乙○○董事長.
　　訴訟代理人　桂齊恆律師
右當事人間因新型專利舉發事件，原告不服經濟部中華民國九十年七月二十四日經（
九○）訴字第○九○○六三一七五一○號訴願決定，提起行政訴訟，本院判決如左：
  　主  文
原告之訴駁回。
訴訟費用由原告負擔。
　　事  實
一、事實概要：參加人嘉城工業股份有限公司於民國八十二年十二月十五日以「乾式
    施工用牆角護條」向被告（原經濟部中央標準局，八十八年一月二十六日改制為
    經濟部智慧財產局）申請新型專利，經被告編為第00000000號審查，准
    予專利，並於公告期滿後，發給新型第九○六二三號專利證書。嗣原告以其違反
    專利法第九十七條、第九十八條第一項第一、二款及第二項之規定，對之提起舉
    發，案經被告審查以八十八年三月十六日（八八）智專（九）○六○○六字第一
    ○七一二五號專利舉發審定書為「舉發成立」之處分，參加人不服，訴經經濟部
    以八十八年九月九日經（八八）訴字第八八六三三九二二號訴願決定書撤銷原處
    分，被告復於九十年三月二十一日以智專三（五）○六○○一字第○九○八九○
    ○○四八五號專利舉發審定書為「舉發不成立」之處分。原告不服，提起訴願，
    遭決定駁回，遂提起行政訴訟。本院於九十一年八月二十七日開庭行準備程序，
    經原、被告及參加人陳述意見後，認有使參加人獨立參加訴訟之必要，爰裁定命
    其參加本件被告之訴訟。
二、兩造聲明：
    (一)原告聲明：
      (1)請求撤銷原處分及訴願決定。
      (2)被告應另為舉發成立之處分。
      (3)訴訟費用由被告負擔。
    (二)被告聲明：如主文所示。
三、兩造之爭點：系爭「乾式施工用牆角護條」新型專利案，是否有違專利法第九十
    七條、第九十八條第一項第一、二款及第二項之規定？
    (一)原告主張：
      1.經查經濟部訴願決定書維持原處分之理由存有下列各項疑點：
        (1)被告略以系爭案由參加人於九十年一月十九日更正申請專利範圍，其側片
          增加表面均佈條狀凹槽之限制條件，為原說明書已有記載者，並未變更實
          質，且屬申請專利範圍之縮減，符合專利法第一百零五條準用第六十七條
          第一項第一款之規定，本舉發案係依該更正本審查。
        (2)經查，引證一與系爭案比較，不論其側片、導槽整體之結構或空間形狀配
          置完全不同；另引證一圖一所示僅為說明習用金屬條板使用例，並未揭示
          系爭案之整體構造。
        (3)由引證二各圖所示牆角模件之定位承板雖可看出有三條直紋，惟其說明書
          並未見說明其為明顯凹槽，亦未說明其功效。
      2.茲就經濟部訴願決定書維持原處分之理由，原告提出被舉發案未具新穎性，
        且其結構與引證一、二相同之見解如下：
        (1)依被告以八十八年三月十六日（八八）智專（九）○六○○六字第一○七
          一二五號專利舉發審定書審定為：
          引證一第一圖Ａ、Ｂ習用金屬條板之二側板上有穿孔，中間部分突出，
            與本案護條之兩側片上設穿孔，兩側片連接處形成凸緣之構造相同，二
            者均係利用二側片置於牆角二側，以凸緣或中間突出部分做為粉刷時垂
            直線之控制，且引證一第一圖Ａ、Ｂ金屬條板突出部分之兩旁亦具有導
            槽之作用，兩案之粉刷材料雖不同，但為熟習該項技術者所能輕易完成
            且未能增進功效，故本案不具進步性。
          引證二係由二定位承板及成型導樑組成，定位承板與成型導樑上設孔，
            成型導樑端緣為圓弧狀，與本案護條側片上設穿孔，兩側片連接處形成
            凸緣，凸緣前端形成弧面之構造相同，二者均是利用側片置於牆角兩側
            ，以凸緣或成型導樑之弧面做粉刷時垂直線之控制，以導槽或肩部使粉
            刷平整，且引證二第三圖牆角模件圓弧狀成型導樑亦具有導槽之作用，
            本案使用於乾式施工為熟習該項技術者所能輕易完成且未能增進功效。
          本案申請專利範圍第二項所述側片之外緣面由凸緣端向外側延伸成漸縮
            之斜面，僅為側片之簡單變化，已見於引證一之第一圖Ａ、Ｂ；第三項
            所述凸緣前端成弧面，與引證二成型導樑端緣具圓弧狀之技術相同，該
            等技術均不脫離引證一、二所揭露者，故亦不具進步性。
          由上述提及專利舉發審定書之理由可知，被舉發案專利特徵並未界定說明
          側片表面均佈條狀凹槽。
        (2)惟查，依專利法第一百零五條準用第七十三條再準用第四十四條之規定，
          申請更正專利範圍，於被舉發案舉發審查時提出，而被舉發案既經在八十
          八年三月十六日審定舉發成立，應撤銷其專利權，則被舉發案提出訴願時
          ，則遲至九十年一月十九日始提出申請專利範圍修正本。因此，被舉發案
          並未於審定前之舉發階段提出申請專利範圍更正，故其申請專利範圍之更
          正，於法尚無所據（同時由　鈞院審判之案例：第00000000號「
          組裝省時鋁框裝置」新型專利舉發案，於提訴願時所檢附之申請專利範圍
          修正本，　鈞院乃依專利法第一百零五條準用第七十三條再準用第四十四
          條規定，須於舉發「審查時」提出更正專利範圍，則未在審定前之舉發階
          段提出，故其申請專利範圍之更正於法尚無所據）。
        (3)綜右所述，為何原決定機關審究基準不一，被舉發案於九十年一月十九日
          提訴願時更正其專利範圍，原決定機關訴願決定書決定「被舉發案此一更
          正完全合於專利法所規範乙事」。
      3.(1)再觀其被舉發案在舉發「審查時」之專利範圍乃訴求在側片上之穿孔，兩
          側片連接處形成呈弧面之凸緣，凸緣兩側設有導槽，以及側片外側延伸呈
          漸縮之斜面，其結構與引證一第一圖之Ａ、Ｂ習用金屬條板之二側板上有
          穿孔，中間部分突出，且其突出部分之兩旁亦具有導槽及二側板各向外側
          延伸成漸縮之斜面結構相同，且亦與引證二定位承板與成型導樑上設孔，
          成型導樑端緣為圓弧狀，以及第三圖牆角模件圓弧狀成型導樑亦具有導槽
          結構相同（參照左列比較圖表）。緣此，原告於提出舉發時，乃依據被舉
          發案申請專利範圍部分之結構體，係舉附與之相同結構之引證一、二作為
          舉發證據；況且，在八十八年三月十六日審定舉發成立時，被告亦認為被
          舉發案申請專利範圍第一、二、三項所述之結構及技術均不脫離引證一、
          二所揭露。故被舉發案之結構不具進步性。
      　(2)參加人乃因被告以八十八年三月十六日（八八）智專○六○○六字第一○
          七一二五號專利舉發審定書審定「舉發成立，應撤銷其專利權」，參加人
          另再提出訴願時，則遲至九十年一月十九日始提出更正申請專利範圍「‧
          ‧‧，側片表面均佈條狀凹槽‧‧‧」，此時，原決定機關審究基準不一
          ，不僅未依專利法第一百零五條準用第七十三條再準用第四十四條規定，
          須於舉發「審查時」提出更正專利範圍，而被舉發案乃在提訴願時提出更
          正其專利範圍，以增設在其側片表面之佈條狀凹槽。因此，原決定機關乃
          以八十八年九月九日經（八八）訴字第八八六三三九二二號訴願決定書審
          核通過，則被告乃依原決定機關之意旨審定並作第二次發函（九○）智專
          三（五）○六○○一字第○九○八九○○○四八五專利舉發審定書審定為
          「舉發不成立」。故原決定機關對於上述更正專利範圍之程序與附件一
          鈞院所作判定「舉發審查時提出更正專利範圍」之程序不同，對於上述更
          正專利範圍之審查基準，原告該依據原決定機關或者依據　鈞院所作之審
          判基準呢？
        (3)倘若被舉發案於九十年一月十九日更正專利範圍增設為「側片表面均佈條
          狀凹槽」，然該條狀凹槽之結構亦在引證二定位承板上所揭露出「三條直
          紋」，雖然引證二直紋未完全佈滿定位承板上，二者差異僅為凹槽數量之
          差別，且條狀凹槽深淺度乃因應現場施工所需而加以挖製。因此，被舉發
          案在提訴願時所更正增設之「條狀凹槽」，乃在舉發審查時之舉發引證二
          早已揭露，被舉發案並非具有新穎性、進步性。
        (4)針對系爭案於被告（八八）智專（九）○六○○六字第一○七一二五號專
          利舉發審定書審定原告舉發成立後，於九十年一月十九日更正申請專利範
          圍，將側片增加表面均佈條狀凹槽之限制條件限縮至專利範圍之獨立項後
          提起訴願，並於八十八年九月九日以經（八八）訴字第八八六三三九二二
          號訴願決定書撤銷被告處分，並經被告於九十年三月二十一日以（九○）
          智專三（五）○六○○一字第○九○八九○○○四八五號審定書重為審定
          舉發不成立，對於此點原告要說明的是，第一次被告審定原告舉發成立後
          ，參加人為了與各引證案所有區分，於是將系爭案之側片增加表面均佈條
          狀凹槽限縮至原專利範圍之主項，並於九十年三月二十一日向原決定機關
          提起訴願，最後結果對於參加人來說似乎相當順遂，原決定機關判定撤銷
          被告之原處分，且於九十年三月二十一日被告重新審定舉發不成立，原告
          不服隨即提起訴願卻遭決定機關駁回，針對系爭案將側片增加表面均佈條
          狀凹槽之限制條件限縮至專利範圍之獨立項與各引證案有所差異性，原告
          認為被告將側片增加表面均佈條狀凹槽之限制條件限縮至專利範圍之獨立
          項，即表示除了此項結構外，其餘與各引證案所列構件實質相同，也就是
          說其構造差異僅在均佈條狀之凹槽，所以在前述說明下，可知系爭案之側
          片、穿孔、凸緣及導槽已經喪失新穎性，僅剩下凹槽可否准予專利，如果
          可以，專利範圍也太過狹小，任何相關人士作進一步修改或修飾後，即可
          輕易避開系爭案之專利範圍，更遑論參加人要製造，甚至販賣此項產品（
          除了具凹槽之設計外），亦須經由原告之許可方可，因此，系爭案之凹槽
          在准予專利後，僅只有專利之名，而無專利之實，這樣准予專利有何用處
          呢？
        (5)進一步，針對系爭案之側片增加表面均佈條狀凹槽，關於此點原告要說明
          的是，於引證二圖式第四圖之實施例部分完全揭露出具有系爭案所謂側片
          增加表面均佈條狀凹槽之設計，或許被告會認為原告所引用引證二，無論
          是在專利範圍及專利說明書內根本毫無此結構設計之論述，依據審查基準
          第2-2-11頁（２、有相同之新型申請在先並經核准專利(1)有相同之新型，
          在新型新穎性判斷之領域中，所謂「相同之新型」，係指兩新型之技術內
          容相同而言。「有相同之新型」，指申請新型專利時，已有相同之他件新
          型申請案存在，至於究為何人所請則非所問。又此處所指之他件新型申請
          案，雖係指其申請專利範圍之「請求項所載新型」而言。但當後申請案之
          新型，雖未記載於先申請案之新型申請專利範圍中，而已揭露於先申請案
          之新型說明或圖式內時，基於先申請案之新型再審定告前，申請人尚得依
          專利法第一百零五條準用第四十四條第一款規定，補充修正記載於申請專
          利範圍中，因此在認定先申請案之新型是否為本條款所規定新型說明或圖
          式有記載之新型，亦包含在內）之論述，因此，該系爭案確實已落入本案
          專利說明書中之結構技術特徵，如今，引證案已經被告審定公告專利，足
          證系爭案與引證案相較下完全不具有「新穎性」及「進步性」。今被告卻
          以引證案（原告）之創作技術重新審定為對系爭案舉發不成立，則明顯與
          上述審定基準判定進步性之原則背道而馳，所以系爭案是不具新穎性及進
          步性，故原決定及原處分均應予以撤銷，命被告另為舉發成立之處分。
      　(6)綜觀右列所述，附件一中　鈞院提出更正專利範圍之專利法，須於舉發「
          審查時」提出，若在審定舉發成立提出申請專利範圍之更正，於法尚無所
          據。因此，祈請　鈞院詳查其審查基準為何有不同之判例，且被舉發案在
          更正專利範圍所增設之條狀凹槽早在原告提出舉發引證二中定位承板上亦
          有條狀凹槽，被舉發案條狀凹槽結構特徵未具有進步性？
    (二)被告主張：
      1.綜觀本案原告所訴理由重點有二，一為訴稱本舉發案系爭專利九十年一月十
        九日所為之申請專利範圍更正，係於本舉發案提出訴願時所為者，並非於審
        定前之舉發審查階段提出者，於法尚無所據；二為訴稱上述申請專利範圍所
        更正增設之「條狀凹槽」，早在原舉發引證二中之定位承板上已有揭露，系
        爭專利該條狀凹槽結構特徵並非具有新穎性、進步性云云。
      2.關於系爭專利於九十年一月十九日所為之申請專利範圍更正乙事，被告於同
        年三月二十一日對本舉發案所重為審定之審定書理由（一），以及同年六月
        十五日之訴願答辯書理由一均已敘明該更正係於本舉發案重為審理期間所為
        者。按本舉發案之重為審定既係依經濟部先前八十八年九月九日經（八八）
        訴字第八八六三三九二二號訴願決定意旨而為者，專利權人於本案上述重為
        審理期間所為之申請專利範圍更正，自屬合於專利法第一百零五條準用第六
        十七條之規定，原告一再訴稱該更正係於提起訴願階段所為者乙節，顯係誤
        會，亦凸顯原告完全不明白專利案經審定後，若有提起訴願，且為訴願決定
        撤銷原審定，責由被告重為處分時，該案即回復到審查階段之法理及實務，
        故原告本節所訴，實不足採。
      3.關於系爭專利上述申請專利範圍更正本所增設之「均佈條狀凹槽」乙事，被
        告上述九十年六月十五日之訴願答辯書理由二業已辯明由舉發引證二中之定
        位承板雖可看出有三條直紋，惟該案其說明書並未見說明其為明顯凹槽，亦
        未說明其功效，事實上，裝設引證二之牆角模件後，其表面尚需塗抹砂漿，
        顯然該三條直紋對於屬粗質之砂漿之咬合並無作用，反之，系爭專利之側片
        斜面上所均佈條狀凹槽，經屬細質之漆膠粉刷後，則可增加漆膠對其咬合強
        度，在乾式施工用牆角護條之使用上，確實具有增進功效。總之，該定位承
        板上之三條直紋設計部分，就其構造、目的、功效而言，既不能稱與系爭專
        利於側片斜面上所均佈之條狀凹槽為相同者，也就不能指證系爭專利之均佈
        條狀凹槽構造特徵不具新穎性、進步性。故原告一再訴稱系爭專利上述構造
        特徵已見於引證二乙節，並非事實，自亦不足採。綜上所述，被告原處分並
        無違法。
   (三)參加人主張：
     1.原告起訴狀之主要主張如下：
       (1)原告誤以為本件係於訴願階段提出申請專利範圍修正本，故主張有違專利
         法第一○五條準用四十四條之規定。並舉第00000000號Ｎ○二「
         組裝省時鋁框裝置」新型專利舉發案支持其論見。
       (2)原告主張系爭寀相較於引證案一、二不具進步性，進一步指稱被告於本件
         於八十八年三月十六日第一次審定時，亦認為系爭案相較於引證一、二不
         具進步性，乃為舉發成立之審定。
       惟原告之前列主張顯然均不足採信。
    2.首先原告一再指稱系爭案提出申請專利範圍修正本之時機違法一節，雖經被告
      、原決定機關一再指明，系爭案係於原決定機關撤銷原處分重為審定後，於重
      為審理期間所為，其符合專利法第一○五條準用第六十七條規定，原告所指乃
      屬誤會。蓋本件係於八十八年九月九日由原決定機關撤銷舉發成立之原處分後
      ，被告於重新審理期間以八十九年十二月十九日（八九）智專三（五）○六○
      ○一字第○八九一一○一七九○二號函要求系爭案提出申請專利範圍修正本，
      經參加人提出修正後，被告方於九十年三月二十一日（九○）智專三（五）○
      六○○一字第○九○八九○○○四八五號舉發審定書為舉發不成立之審定。由
      此可知，參加人係於本件重新審理期間根據被告函知，提出系爭案之申請專利
      範圍修正本，其過程完全符合專利法第一○五條準用六十七條之規定，並無原
      告所指在訴願時始提出申請專利範圍修正之情事。至於原告所提第00000
      000號Ｎ○二「組裝省時鋁框裝置」新型專利舉發案原屬不相干之他案，與
      本件無關。即使論究其內容，該案係於提出訴願時，同時提出申請專利範圍修
      正本，而不為訴願受理機關及　鈞院所接受。其與本件中申請專利範圍修正本
      係於重為審理期間提出之狀況並不相同，自不得相提並論，亦無參考價值。由
      此可見，有關原告質疑本件提出系爭案申請專利範圍修正本之時機問題，原屬
      其個人之誤會，故其主張自不足採。
    3.次查原告主張系爭案於申請專利範圍獨立項中加入的限制條件「側片表面均佈
      條狀凹槽」仍揭露於引證案二一節，顯與事實不符。原告主要係稱引證案二其
      定位承板上揭示有「三條直紋」，故指系爭案於側片表面均佈設之條狀凹槽相
      較該三條直紋，乃為數量之差別而已，故指系爭案仍不具進步性。惟是項說法
      顯然不正確。按原告本身猶稱引證案二定位承板上揭露者為三條「直紋」，既
      為紋路如何與凹槽相提並論？事實上引證案二之說明書內容對所謂三條直紋之
      構造、作用完全未加說明，即使由圖１得見定位承板上具有三道直紋，但由定
      位承板之端部並未能看出該直紋有向內凹入之任何跡象，換言之，所謂的三道
      直紋無非僅是線條或紋路而已，相較於系爭案於側片表面均佈之條狀凹槽顯然
      並不相同，故原告之主張亦不足採。
    4.綜上所述，本件並非如原告所指係訴願期間提出系爭案申請專利範圍修正本，
      而係於重新審理期間為之，其符合專利法第一○五條準用第六十七條規定；又
      引證案二定位承板上形成的三條直紋並未在說明書中具體描述其構造型態與作
      用，而由圖式亦無法看出係呈凹入狀，故相較系爭案於側片表面形成之條狀凹
      槽顯然不同，故系爭案無違專利法之規定。
  　理  由
一、按凡對物品之形狀、構造或裝置之創作或改良，而可供產業上利用者，得依專利
    法第九十七條暨第九十八條第一項規定申請取得新型專利。而對於獲准專利權之
    新型，任何人認有違反專利法第一百零五條準用第二十七條或違反第九十七條至
    第九十九條規定者，依同法第一百零五條準用第七十二條第一項規定，得附具證
    據，向專利專責機關舉發之。從而，系爭專利有無違反專利法之情事而應撤銷其
    新型專利權，依法應由舉發人附具證據證明之，倘其證據不足以證明系爭專利有
    違專利法之規定，自應為舉發不成立之處分。
二、本件系爭第00000000號「乾式施工用牆角護條」新型專利案，主要設有
    兩略為垂直之側片，側片表面均佈條狀凹槽，側片上設有穿孔，兩側片連接處形
    成有一凸緣，凸緣兩側則設有導槽，藉此可將護條之兩側片內緣平貼於牆角兩側
    垂直面，並以漆膠粉刷，而提供一種實用之結構者。原告所提舉發引證一為七十
    八年二月一日審定公告之第00000000號「內外牆直角粉刷基準角條」新
    型專利案，引證二為七十九年七月二十一日審定公告之第00000000號「
    牆角模件」新型專利案。被告以：系爭案由參加人於九十年一月十九日更正申請
    專利範圍，其側片增加表面均佈條狀凹槽之限制條件，為原說明書已有記載者，
    並未變更實質，且屬申請專利範圍之縮減，符合專利法第一百零五條準用第六十
    七條第一項第一款之規定，本舉發案係依該更正本審查；又引證案一與系爭案比
    較，不論其側片、導槽整體之結構或空間形狀配置完全不同；另引證案一圖一所
    示僅為說明習用金屬條板使用例，並未見揭示系爭案之整體構造；引證案二之成
    型導樑向外延伸適當距離，以構成基本上與牆角菱線成平行狀態之整體構造及技
    術特徵與系爭案並不相同；雖其定位承板與成型導樑均設有穿孔，與系爭案兩側
    片上設置之穿孔相同，但該穿孔不宜以單一元件論究，故系爭案仍具新穎性；系
    爭案雖運用既有之技術，然其護條側片表面具有條狀凹槽以增加咬合強度之特徵
    ，在乾式施工用牆角護條之特定領域中確實具有增進功效之進步性要件，應屬一
    合於新型定義之護條改良創作，而為舉發不成立之處分。原告不服提起訴願，訴
    稱：系爭案於申請專利範圍中增加「其側片表面均佈設條狀凹槽」之構造特徵，
    在原先申請專利範圍中又增加另一結構特徵，何以謂言「屬申請專利範圍之縮減
    」；另參照經濟部就第00000000號「組裝省時鋁框裝置」新型專利舉發
    案之訴願決定書，系爭案於提出訴願時所檢附之申請專利範圍修正本應不能給予
    通過；又系爭案並不具進步性，是為熟習該項技術者所能輕易完成且未能增進功
    效者云云，經經濟部訴願決定，認：系爭案係於舉發處分經撤銷後重為審理期間
    所為申請專利範圍之更正，係將原說明書所已記載側片側面上均佈條狀凹槽之細
    部技術內容，增列為申請專利範圍針對側片斜面之細部限縮部分，此一更正完全
    合於專利審查基準有關「不得變更實質」及「申請專利範圍過廣」所規範之情事
    ，且原告誤指此一更正為提出訴願時所檢附者，顯無可採。又由引證案二各圖所
    示牆角模件之定位承板雖可看出有三條直紋，惟其說明書並未見說明其為明顯凹
    槽，亦未說明其功效，事實上，裝設引證案二之牆角模件後，其表面尚需塗抹砂
    漿，顯然該三條直紋對於屬組質之砂漿之咬合並無作用，反之，系爭案之側片斜
    面上所均佈條狀凹槽，經屬細質之漆膠粉刷後，則可增加漆膠對其咬合強度，確
    實具有增進功效；再者，原告所質疑前後二次審定就引證案一第一、二圖習用金
    屬條板之技術認定基準有別乙節，經查被告第一次審定係據該習用金屬條板認定
    系爭案不具進步性，並非認定系爭案不具新穎性，而第二次審定稱該習用金屬條
    板未揭示系爭專利之整體構造，即意旨並不影響系爭案之新穎性，故前後二次審
    定就系爭專利之新穎性認定基準並無不同；至進步性部分，原審定即已指出系爭
    專利雖運用既有之技術，惟其護條側片表面具有條狀凹槽以增加咬合強度之特徵
    ，並未明顯見於引證案一或引證案二，其可於乾式施工用牆角護條之領域中，增
    進漆膠與護條之咬合功效，當可稱已符合新型進步性專利要件，故原告所訴，顯
    無理由等語，而駁回原告之訴願。
三、茲原告提起本件行政訟，其主張略以：系爭專利九十年一月十九日所為之申請專
    利範圍更正，係於本舉發案提出訴願時所為者，並非於審定前之舉發審查階段提
    出者，參照最高行政法院（原告誤為本院）九十年判字第一０九六號判決就第0
    0000000號「組裝省時鋁框裝置」新型專利舉發案所持之法律見解，應不
    予准許；又上述申請專利範圍所更正增設之「條狀凹槽」，早在原舉發引證二中
    之定位承板上已有揭露「三條直紋」，系爭專利該條狀凹槽結構特徵並非具有新
    穎性、進步性云云。經查，系爭專利於九十年一月十九日所為之申請專利範圍更
    正，係於本舉發案重為審理期間所為者，原告一再訴稱該更正係於提起訴願階段
    所為者乙節，顯係誤會。又上開申請專利範圍更正，其側片增加表面均佈條狀凹
    槽之限制條件，為原說明書已有記載者，未變更實質，且屬申請專利範圍之縮減
    ，依專利法第一百零五條準用第六十七條第一項第一款之規定，自應予准許。原
    告所舉第00000000號「組裝省時鋁框裝置」新型專利舉發案，係於提出
    訴願之同時提出申請專利範圍修正，與本件案情不同，自不得比附援引。次查，
    舉發引證二中之定位承板雖可看出有「三條直紋」，惟該案之說明書並未說明其
    為明顯凹槽，亦未說明其功效，且查裝設引證二之牆角模件後，其表面尚需塗抹
    砂漿，顯然該三條直紋對於屬粗質之砂漿之咬合並無作用，反之，系爭專利之側
    片斜面上所均佈條狀凹槽，經屬細質之漆膠粉刷後，則可增加漆膠對其咬合強度
    ，在乾式施工用牆角護條之使用上，確實具有增進功效。是該定位承板上之「三
    條直紋」設計部分，就其構造、目的、功效而言，既不能稱與系爭專利於側片斜
    面上所均佈之條狀凹槽為相同者，也就不能指證系爭專利之均佈條狀凹槽構造特
    徵不具新穎性、進步性，故原告一再訴稱系爭專利上述構造特徵已見於引證二乙
    節，並非事實，自不足採。綜上所述，本件原告之主張，皆非可採，系爭專利並
    未違反專利法第九十七條、第九十八條第一項第一、二款及第二項之規定。從而
    ，被告所為舉發不成立之處分，揆諸首揭法條規定及說明，洵無違誤，訴願決定
    予以維持，亦無不合。原告仍執陳詞，訴請撤銷及命被告為舉發成立之處分，核
    無理由，應予駁回。
據上論結，本件原告之訴為無理由，依行政訴訟法第九十八條第三項前段，判決如主
文。
中　　　華　　　民　　　國　　九十一　　年　　　十　　　月　　二十三　　日
                           臺 北 高 等 行 政 法 院  第二庭
           　　　　　　　　　　　　　　　　　審判長 法　官  徐瑞晃
           　　　　　　　　　　　　　　　　　　　　 法　官  吳慧娟
           　　　　　　　　　　　　　　　　　　　　 法　官  李得灶
右為正本係照原本作成。
如不服本判決，應於送達後二十日內向本院提出上訴狀並表明上訴理由，如於本判決
宣示後送達前提起上訴者，應於判決送達後二十日內補提上訴理由書（須按他造人數
附繕本）。
中　　　華　　　民　　　國　　九十一　　年　　　十　　　月　　三十一　　日
            　　　　　　　　　　　　　　    　      書記官  陳清容
